臺灣士林地方法院刑事判決　　　　　　　100年度易字第265號
公　訴　人　臺灣士林地方法院檢察署檢察官
被　　　告　鄭余龍
上列被告因竊盜案件，經檢察官提起公訴（100年度偵字第7493號）
，本院判決如下：
    主  文
鄭余龍攜帶兇器竊盜，累犯，處有期徒刑捌月。扣案之紅色塑膠
管壹支、塑膠桶貳個、扳手壹支、尖嘴鉗壹支、螺絲起子貳支、
黑色背包壹個，均沒收；又攜帶兇器竊盜，累犯，處有期徒刑捌
月。扣案之紅色塑膠管壹支、塑膠桶貳個、扳手壹支、尖嘴鉗壹
支、螺絲起子貳支、黑色背包壹個，均沒收。應執行有期徒刑壹
年。扣案之紅色塑膠管壹支、塑膠桶貳個、扳手壹支、尖嘴鉗壹
支、螺絲起子貳支、黑色背包壹個，均沒收。
    事  實
一、鄭余龍於民國97年間，因犯竊盜案件，經臺灣板橋地方法院
    以97年度簡字第5058號判決判處拘役30日確定；97年間因犯
    竊盜案件，經本院以97年度易字第1665號判決判處有期徒刑
    10月確定，又因犯賭博案件，經臺灣臺北地方法院以97年度
    簡字第3965號判決判處有期徒刑4 月確定，經本院以98年度
    聲字第1460號裁定定應執行有期徒刑1 年1 月確定；復又於
    98年間，因犯贓物案件，經臺灣板橋地方法院以98年度易字
    第1673號判決判處有期徒刑6 月，鄭余龍不服提出上訴，經
    臺灣高等法院以98年度上易字第2744號判決駁回上訴確定；
    上開各罪接續執行，於99年8 月19日縮刑期滿執行完畢（有
    期徒刑執行完畢部分構成累犯）。
二、詎鄭余龍仍不知悛悔，竟分別意圖為自己不法之所有，基於
    竊盜之犯意，先後於100 年6 月12日凌晨2 時許，攜帶客觀
    上可供兇器使用，足以對人之生命、身體產生危害之扳手1
    支、尖嘴鉗1 支、螺絲起子2 支，騎乘機車至臺北市○○區
    ○○街1 段224 巷24號旁，將所騎乘之機車停靠路邊後，以
    不詳方法先後打開謝明志、蔡慶增所有車號APL-230 號、RY
    D-183 號機車之座墊，再以自備之紅色塑膠管，先後汲取謝
    明志、蔡慶增上開機車油箱內之汽油至其自備之兩個塑膠桶
    內，竊取汽油2.65公斤、2.15公斤（惟已無從區分何者係謝
    志明、何者係蔡慶增所有機車油箱內之汽油）得手2 次。其
    得手後，將上開兩塑膠桶裝之汽油放置在自己騎乘機車之腳
    踏板上，於同日凌晨2 時45分許，正欲離去之際，因臺北市
    政府警察局大同分局民生西路派出所員警張宏銘適執行巡邏
    勤務行經該處，見鄭余龍手持紅色塑膠管欲騎乘機車離去之
    際，隨即上前盤查，發覺鄭余龍口中有濃厚之汽油味，旋在
    距離約2 公尺半附近之路邊發覺前後停放之上開機車座墊有
    被撬開之情事，且油箱均已見底，而查悉上情，並扣得其所
    有之紅色塑膠管1 支、塑膠桶2 個、扳手1 支、尖嘴鉗1 支
    、螺絲起子2 支、黑色背包1 個。
三、案經臺北市政府警察局大同分局報告臺灣士林地方法院檢察
    署檢察官偵查起訴。
    理  由
壹、證據能力：
    被告鄭余龍及檢察官對於以下本院作為得心證依據之各項證
    據資料經本院審理時逐項提示，均不爭執證據能力，且未於
    言詞辯論終結前聲明異議，視為同意作為證據，本院審酌各
    項證據作成時之狀況，認為並無不可信或不適當之情事，依
    刑事訴訟法第159 條之5 第2 項及第159 條之4 之規定，均
    認有證據能力，合先敘明。
貳、實體部分：
一、訊據被告鄭余龍固然承認扣案之紅色塑膠管1 支、塑膠桶2
    個、扳手1 支、尖嘴鉗1 支、螺絲起子2 支、黑色背包1 個
    均為其所有，且於100 年6 月12日凌晨2 時45分許，在臺北
    市○○區○○街1 段224 巷24號附近為警盤查時，上開扳手
    、尖嘴鉗、螺絲起子均放置在黑色背包內，上開塑膠桶內分
    別有2.65公斤、2.15公斤之汽油，而該黑色背包及裝有汽油
    之塑膠桶兩個均放置在伊所騎乘機車之腳踏板上等情。惟矢
    口否認有何加重竊盜犯行，辯稱：伊是要去拜拜，恐因所騎
    乘機車油箱內之汽油不夠才會攜帶兩桶汽油，而黑色背包內
    所裝之扳手、尖嘴鉗及螺絲起子均係為修理機車所用，紅色
    塑膠管係為了要倒汽油所用，伊沒有竊取他人機車油箱內之
    汽油云云。經查：
  (一)被害人謝明志、蔡慶增所有車牌號碼APL-230 號、RYD-183
    號機車油箱內之汽油分別於100 年6 月11日晚間6 時許、同
    日晚間10時許，均至同年月12日凌晨2 時45分許之間，遭人
    以不詳方法撬開機車座墊後，打開油箱蓋竊取油箱內之汽油
    一空等情，業據證人即被害人謝明志於警詢中證稱：「經警
    方通知我到現場察看，發現我的機車座墊遭人撬開，已無法
    上鎖，且油箱內之汽油明顯見底，汽油遭竊取，我於昨（11
    ）日晚間6 時許停放在該處，停放時座墊是上鎖的，伊最後
    一次加油是於同年月1 日加的油」等語（見偵查卷宗第20頁
    ）、證人即被害人蔡慶增於警詢中證述：「經警方通知我到
    現場察看，發現我的機車座墊遭人撬開，已無法上鎖，油箱
    內之汽油見底，汽油遭竊取，我於昨（11日）晚間10時許停
    放在該處，停放時座墊是上鎖的，約2 至3 日加一次油」等
    語（見偵查卷宗第22頁）明確，復有其等所有之上開機車一
    前一後停放在臺北市○○區○○街1 段224 巷24號前之照片
    在卷可憑（見偵查卷宗第37頁），足證100 年6 月11日晚間
    6 時許、同日晚間10時許，均至同年月12日凌晨2 時45分許
    之間，被害人謝明志、蔡慶增所有之上開機車座墊確有遭人
    以不詳方法撬開後，竊取油箱內之汽油無誤。
  (二)被告雖以前情置辯，然查：
  1.證人即查獲被告之員警張宏銘於偵查中證稱：「我於100 年
    6 月11日晚間11時許至翌日凌晨3 時許，進行肅竊勤務時，
    在迪化街1 段224 巷口，發現被告將1 條紅色塑膠管放入黑
    色背包內，正要騎車離開現場，伊就上前攔阻，與被告對談
    時，發現被告口中有汽油味，當時被告機車腳踏板上的黑色
    背包內有螺絲起子、扳手等工具，機車腳踏板上還有兩桶裝
    了半桶的汽油。我請同仁看著被告，至附近察看有無異狀，
    就發現該處有兩台機車座墊已經被撬開，用手就可以掀開，
    我用手電筒去照油箱，發現油箱內已經是空的，就通知車主
    到場，該等車主均稱油箱本來都還有汽油，不會是空的」等
    語（見偵查卷宗第114 頁）；於審理中證稱：「當天執行肅
    竊專案勤務，我騎機車經過迪化街1 段224 巷口，發現被告
    拿著1 條塑膠管從另外1 台車的方向走向他自己機車的方向
    ，我就迴轉回來，他看見我就要騎車離開，我就騎機車攔住
    他，我與他對話的時候發現他的嘴巴汽油味很重，還有他機
    車腳踏板上有兩桶裝半桶的汽油，我叫我們同事過來，我再
    到他拿管子的地點，我發現兩台機車的座墊都是已無法上鎖
    ，我通知車主來問他們機車座墊原本是否上鎖，他們都說是
    ，所以座墊應該是被撬開，我有用手電筒照機車油箱發現都
    是見底的，我們就問車主原來油量是否是空的，他們說原來
    至少有六、七分滿，汽油是被偷的」、「我有要求被告提示
    在他機車腳踏板上兩桶半桶裝汽油的發票，他說發票有保留
    在家中，另兩個同仁帶同被告回家找發票，但同仁沒有找到
    」、「被告還帶了扳手、尖嘴鉗、螺絲起子等工具，都放在
    他黑色背包裡面，上面再放了兩桶半桶的汽油」、「（問：
    你方才說你一開始就發現被告拿著1 條紅色塑膠管，請問被
    告拿著該塑膠管地點距離後來你發現兩台汽油遭竊取之機車
    位置相隔多遠？）約兩公尺半，而汽油遭竊之那兩台機車是
    一前一後相鄰著停放在路邊」、「（提示100 年度偵字第74
    93號卷第37頁下方照片）是不是像這張照片這樣停放？）是
    ，這是現場未經移動過的位置」等語（見本院卷第63至65頁
    ）。足見證人即員警張宏銘於100 年6 月12日凌晨2 時45分
    許發現被告手持紅色塑膠管時，被告所在位置距離被害人謝
    志明、蔡慶增所有上開座墊遭撬開之機車僅約2.5 公尺，又
    證人張宏銘證稱被告當時口中有濃厚之汽油味，而扣案被告
    當時所持之紅色塑膠管經本院勘驗結果亦有濃厚之汽油味（
    見本院卷第68頁），是被告應確有於遭警盤查前未幾，持扣
    案之紅色塑膠管以口吸汽油之情事。
  2.被告雖辯稱：伊是要去拜拜，恐因所騎乘機車油箱內之汽油
    不夠才會攜帶兩桶汽油，而黑色背包內所裝之扳手、尖嘴鉗
    及螺絲起子均係為修理機車所用，紅色塑膠管係為了要倒汽
    油所用云云。惟查，被告於偵查中曾供陳：「... 我就打開
    座墊，又打開油蓋看看裡面有沒有油，後來我就把我車上的
    油管插進去，我看車子沒有發動，我就試試看有沒有油」等
    語（見偵查卷宗第71頁）。是被告於偵查中已曾供陳其有持
    扣案之紅色塑膠管插入被害人機車油箱內之情事；又觀諸卷
    附扣案汽油之秤重照片及贓物認領保管單可知，被告遭查獲
    時放置在機車腳踏板上之兩桶汽油共重達4.8 公斤，然現今
    臺北地區交通發達，各處加油站林立，實無隨身攜帶兩大桶
    共重達4.8 公斤之汽油之必要，且被告遭查獲時該等塑膠桶
    係放置機車腳踏板上顯已占用整個機車腳踏板之空間，惟各
    塑膠桶卻僅裝半桶汽油，被告實無在加油便利之臺北地區，
    隨身攜帶兩大桶塑膠桶僅裝半桶汽油，徒增騎乘機車不便及
    發生交通事故之必要；又扣案之紅色塑膠管係一細長之軟塑
    膠管，並非漏斗，以該物作為倒油入油箱內之工具殊難想像
    ，而被告為警查獲時其所騎乘之機車並無拋錨或故障之情事
    ，何須將扳手、尖嘴鉗、螺絲起子等工具，放置在隨手可得
    之機車腳踏板上之黑色背包內，顯見被告前開所辯，在在與
    常情有違，顯係事後卸責之詞，均不可採信。
  3.綜上所述，被告之辯解，顯係飾卸之詞，委不足取。本案事
    證明確，被告2 次加重竊盜犯行，均堪認定，應依法論科。
二、按刑法第321 條第1 項第3 款所稱「兇器」，其種類並無限
    制，凡客觀上足以對人之生命、身體、安全構成威脅，具有
    危險性之兇器均屬之，且祗須行竊時攜帶此種具有危險性之
    兇器已足，並不以攜帶之初有行兇之意圖為必要（最高法院
    79年台上字第5253號判例意旨可資參照）。查，被告持以竊
    盜之扳手、尖嘴鉗、螺絲起子等工具均為金屬製造之五金工
    具，質地堅硬而型尖，有卷附扣案上開工具照片可考（見偵
    查卷宗第39頁），是扣案行竊工具在客觀上顯對人之生命、
    身體、安全構成威脅，屬刑法第321 條第1 項第3 款所稱之
    兇器。核被告竊取被害人謝明志、蔡慶增所有上開機車油箱
    內汽油之所為，均係犯刑法第321 條第1 項第3 款加重竊盜
    罪。被告所犯二罪，犯意各別，行為互殊，應予分論併罰。
    又被告前有如犯罪事實欄一所載之犯罪科刑及有期徒刑執行
    完畢紀錄，有臺灣高等法院被告前案紀錄表1 份可按，其於
    5 年內故意再犯本件有期徒刑以上之罪，為累犯，均應依刑
    法第47條第1 項規定加重其刑。爰審酌被告素行不佳，有臺
    灣高等法院被告前案紀錄表在卷可查，又不思循正當途徑獲
    取機車汽油，貪圖小利攜帶兇器行竊，對他人財產法益造成
    危害，且危害社會治安，犯後又飾詞卸責，難認有何悔意，
    及其犯罪之動機、目的、手段、生活狀況、智識程度、所竊
    得財物之價值等一切情狀，分別量處如主文所示之刑，並定
    其應執行之刑。起訴意旨雖主張參酌被告前曾有竊盜前科，
    ，又再犯本件竊盜罪，聲請併予諭知宣告強制工作等語。按
    有犯罪之習慣或因遊蕩或懶惰成習而犯罪者，於刑之執行前
    ，令入勞動場所，強制工作；18歲以上之竊盜犯、贓物犯，
    有犯罪之習慣者，得於刑之執行前，令入勞動場所強制工作
    ，刑法第90條第1 項、竊盜犯贓物犯保安處分條例第3 條第
    1 項固分別定有明文。惟保安處分係針對受處分人將來之危
    險性所為之處置，以達教化、治療之目的，為刑罰之補充制
    度。我國現行刑法採刑罰與保安處分雙軌制，係在維持行為
    責任之刑罰原則下，為協助行為人再社會化之功能，以及改
    善行為人潛在之危險性格，期能達成根治犯罪原因、預防犯
    罪之特別目的。是保安處分中之強制工作，旨在對嚴重職業
    性犯罪及欠缺正確工作觀念或無正常工作因而習慣犯罪者，
    強制其從事勞動，學習一技之長及正確之謀生觀念，使其日
    後重返社會，能適應社會生活。刑法第90條第1 項之規定即
    係本於保安處分應受比例原則之規範，使保安處分之宣告，
    與行為人所為行為之嚴重性、行為人所表現之危險性及對於
    行為人未來行為之期待性相當之意旨而制定，而由法院視行
    為人之危險性格，決定應否令入勞動處所強制工作，以達預
    防之目的。本件被告雖前於97年間，因犯竊盜案件，經臺灣
    板橋地方法院以97年度簡字第5058號判決判處拘役30日確定
    ，又於同年間，因犯竊盜案件，經本院以97年度易字第1665
    號判決判處有期徒刑10月確定，並於99年8 月19日縮刑期滿
    執行完畢之前科紀錄，惟斟酌其所供述於出監後曾於其親戚
    所經營位在新店碧潭路40號協利機車行擔任修理機車師傅及
    機車買賣，嗣因房租問題而未繼續經營下去等情，可認被告
    於假釋出監後應有心自食其力，尚難遽認係職業性犯罪或有
    犯罪習慣之人，亦難認非因遊蕩、懶惰成習而犯罪，又本件
    其犯罪手法尚屬單純，並無表現出危險性格而應以強制工作
    預防再犯之必要性，要難認非使其為強制工作外，已無其他
    方法使為處罰及教化，本院因認對被告宣告如主文所示之有
    期徒刑，應已足以收教化及預防之目的，尚無應宣告令予強
    制工作之必要，以符比例原則，併予敘明。
三、扣案之紅色塑膠管1 支、塑膠桶2 個、扳手2 支、尖嘴鉗1
    支、螺絲起子2 支、黑色背包1 個均係被告所有而供其犯本
    件二罪所用之物，均應依刑法第38條第1 項第2 款規定宣告
    沒收。
據上論斷，應依刑事訴訟法第299 條第1 項前段、刑法第321 條
第1 項第3 款、第47條第1 項、第51條第5 款、第38條第1 項第
2 款，判決如主文。
本案經檢察官許恭仁到庭執行職務。
中    華    民    國  100     年    9     月    22    日
                  刑事第九庭法  官  張明儀
以上正本證明與原本無異。
如不服本判決應於收受送達後 10 日內向本院提出上訴書狀，並
應敘述具體理由。其未敘述上訴理由者，應於上訴期間屆滿後
20 日內向本院補提理由書 (均須按他造當事人之人數附繕本 )
「切勿逕送上級法院」。
                            書記官  林蔚菁
中    華    民    國   100    年    9     月    27    日
中華民國刑法第321條
（加重竊盜罪）
犯竊盜罪而有下列情形之一者，處 6 月以上、5 年以下有期徒
刑，得併科新臺幣 10 萬元以下罰金：
一、侵入住宅或有人居住之建築物、船艦或隱匿其內而犯之者。
二、毀越門扇、牆垣或其他安全設備而犯之者。
三、攜帶兇器而犯之者。
四、結夥三人以上而犯之者。
五、乘火災、水災或其他災害之際而犯之者。
六、在車站、埠頭、航空站或其他供水、陸、空公眾運輸之舟、
    車、航空機內而犯之者。
前項之未遂犯罰之。